臺灣高等法院高雄分院民事判決　　　　　 98年度上字第225號
上　訴　人　康明傳
訴訟代理人　康進益律師
被 上訴 人　李坤明
訴訟代理人　李金惠
　　　　　　陳珠枝
上列當事人間請求損害賠償事件，上訴人對於民國98年9 月8 日
臺灣高雄地方法院98年度重訴字第208 號第一審判決提起上訴，
本院於100 年1 月5 日言詞辯論終結，判決如下：
    主  文
上訴駁回。
第二審訴訟費用由上訴人負擔。
    事 實 及 理 由
一、被上訴人起訴主張：原審共同被告劉貴烈與上訴人於民國97
    年2 月6 日下午3 時許，在高雄市左營區○○○路62巷21之
    1 號劉貴烈住處前（原判決誤載為被上訴人住處前），因故
    與伊發生口角，劉貴烈遂以拳頭、椅子及木棍毆打伊，待伊
    不支倒地後，再以腳踏車壓住伊，上訴人則以腳重踹已倒地
    之伊，致伊受有第六頸椎骨折併脫位、脊髓神經損傷、僵直
    性脊椎炎之傷害，經送醫救治，仍有四肢癱瘓之功能障礙，
    日常生活需他人協助，劉貴烈與上訴人應負共同侵權責任。
    伊遭劉貴烈與上訴人共同傷害，造成四肢癱瘓，喪失全部勞
    動能力，損失新台幣（下同）497 萬6640元，爰依共同侵權
    行為之法律關係，提起本訴，求為判命劉貴烈與上訴人應連
    帶如數給付，並加計自97年10月17日起至清償日止，按年息
    5%計算之利息。
二、上訴人則以：伊並未用腳重踹被上訴人，當時被上訴人躺在
    地上，伊要叫被上訴人起來，才用腳撥弄被上訴人，應無可
    能造成被上訴人四肢癱瘓等語，資為抗辯。
三、原審判命劉貴烈、上訴人應連帶給付被上訴人332 萬7127元
    及自97年10月17日起至清償日止，按年息5%計算之利息，駁
    回被上訴人其餘之訴，並為附條件准、免假執行之宣告。上
    訴人不服，提起上訴請求：(一)原判決不利於上訴人部分廢棄
    。(二)上開廢棄部分，被上訴人在第一審之訴及假執行之聲請
    均駁回（原審判命劉貴烈給付部份及駁回被上訴人其餘之訴
    部份，未據聲明不服，均告確定）。
四、兩造不爭執事項：
  (一)劉貴烈與上訴人於97年2 月6 日下午3 時許，在高雄市左營
    區○○○路62巷21之1 號劉貴烈住處前，因故與被上訴人發
    生口角而產生肢體衝突。
  (二)被上訴人經財團法人長庚醫院林口分院診斷受有頸脊髓損傷
    併四肢癱瘓、神經性膀胱及腸道、僵直性脊髓炎、尿道感染
    、疑癲癇及右側股骨骨折等傷害，經接受復健治療，於98年
    1 月15日出院，依當時病情研判，被上訴人四肢癱瘓，無法
    自行翻身及大小便失禁，未來完全恢復之機率極微。
  (三)倘上訴人應負共同侵權責任，關於被上訴人喪失勞動能力之
    損害金額，按每月基本工資1 萬7280元計算，被上訴人未來
    24年喪失全部勞動能力，扣除中間利息後之損害金額為332
    萬7128元。
五、本院判斷：
  (一)被上訴人主張劉貴烈與上訴人於上揭時地因故與伊發生口角
    ，劉貴烈以拳頭、椅子及木棍毆打伊，伊不支倒地後，劉貴
    烈再以腳踏車壓住伊，上訴人則以腳重踹伊等事實，為劉貴
    烈於原審所不爭執，並經證人溫安宏於刑事法院證稱：當天
    是大家一起玩撲克牌，因為規則沒有講清楚才起爭執，一開
    始上訴人與伊對打二、三拳，沒有很嚴重，後來趙國名把上
    訴人推開，上訴人就沒有繼續打伊，然後上訴人在伊後面，
    伊不知上訴人在幹嘛，因為還有其他人過來打伊，伊後來回
    頭看到被上訴人已經倒在地上，身上有一台腳踏車在上面，
    被上訴人站在旁邊，用一隻腳踹腳踏車，一邊踹還一邊說「
    不要假死」等語（高雄地院98年訴字第193 號刑事卷第16至
    22頁），及證人趙國名於刑事法院證稱：伊看到的時候，李
    坤明已倒在地上，當初是口角打架，溫安宏、康明傳被人架
    住，我過去勸架，他們一直退，退到圍籬，我看到我朋友已
    經到在地上，被腳踏車壓著，劉貴烈還繼續在打，還拿腳踏
    車摔被上訴人，還有踹腳踏車，我看到時候，李坤明是身體
    捲縮起來側躺在地上，李坤明有踹腳踏車和康明傳背部等語
    （同上刑事卷第23至29頁），堪信屬實，上訴人抗辯其僅以
    腳撥弄被上訴人云云，不足採信。
  (二)被上訴人於97年2 月6 日遭劉貴烈與上訴人毆擊後，經送至
    高雄醫學大學附設中和紀念醫院（下稱高醫）急診住院，接
    受第六頸椎椎體切除與骨融合及內固定手術，經診斷為第六
    頸椎骨折併脫位及脊椎神經損傷、僵直性脊椎炎等，有高醫
    97年2 月26日診斷證明書可按。上訴人辯稱被上訴人所受傷
    害為頸椎損傷，被上訴人罹患僵直性脊髓炎與伊無涉乙節，
    據被上訴人自承其於高中時期即罹患僵直性脊髓炎，與本案
    無關，經本院向高醫函詢，據該醫院覆稱：1.被上訴人於97
    年4 月7 日出院時，確是因頸椎損傷壓迫頸髓合併四肢癱瘓
    ，2.該僵直性脊髓炎本身與四肢癱瘓並無直接相關性，有高
    醫99年10月26日財團法人私立高雄醫學大學附設中和紀念醫
    院高醫附行字第0990004351號函可稽（本院卷第90頁），並
    為兩造所不爭執（本院卷第96、108 頁），是被上訴人所罹
    僵直性脊椎炎固與本件傷害無關，惟其遭劉貴烈與上訴人毆
    擊，致受第六頸椎骨折併脫位及脊椎神經損傷等傷害，經手
    術治療後，仍因頸椎損傷而四肢癱瘓，洵堪認定。
  (三)按因故意或過失，不法侵害他人之權利者，負損害賠償責任
    。數人共同不法侵害他人之權利者，連帶負損害賠償責任；
    不能知其中孰為加害人者，亦同，民法第184 條第1 項前段
    、第185 條第1 項分別定有明文。民事上之共同侵權行為（
    狹義的共同侵權行為，即加害行為）與刑事上之共同正犯，
    其構成要件並不完全相同，共同侵權行為人間不以有意思聯
    絡為必要，如在客觀上數人之不法行為，均為其所生損害之
    共同原因，即所謂行為關連共同，亦足以成立共同侵權行為
    ，依民法第185 條第1 項前段之規定，各行為人對於被害人
    應負全部損害之連帶賠償責任。又數人之不法行為，具有共
    同原因關係者，因果關係之判斷，應共同判斷，不得割裂分
    別判斷，經判斷認具有共同原因之各行為與結果間，即有因
    果關係存在。劉貴烈於上揭時地以拳頭、椅子及木棍毆打被
    上訴人倒地後，再以腳踏車壓住被上訴人，上訴人見狀則以
    腳踹腳踏車及已倒地之被上訴人背部，被上訴人經手術治療
    ，診斷為第六頸椎骨折併脫位及脊椎神經損傷等傷害，造成
    四肢癱瘓，既屬事實，則上訴人之行為，自足以加重被上訴
    人之傷勢，堪認劉貴烈與上訴人接續之不法行為，均為被上
    訴人四肢癱瘓之共同原因，俱有因果關係存在，縱不成立刑
    事上之共同正犯，但渠等間之行為關連共同，依上開說明，
    在民事上仍應成立共同侵權行為，而負連帶賠償責任。
六、綜上所述，被上訴人主張上訴人應負共同侵權責任為可採，
    上訴人所辯伊僅用腳撥弄被上訴人，被上訴人四肢癱瘓並非
    伊所造成，伊不應負共同侵權責任云云，為無可取。又上訴
    人對於其倘應負共同侵權責任，則其對被上訴人四肢癱瘓，
    已喪失全部勞動能力，得按每月基本工資1 萬7280元請求未
    來24年之喪失勞動能力損失，扣除中間利息後之損害金額為
    332 萬7128元，並無爭執（本院卷第56頁），從而，被上訴
    人依上揭侵權行為之規定，請求上訴人應與劉貴烈連帶賠償
    ，其請求之金額，在332 萬7128元及自起訴狀繕本送達後之
    97年10月17日起至清償日止，按年息5%計算利息之範圍內，
    即屬正當，應予准許。原審判命上訴人如數給付，核無不合
    。上訴意旨指摘原判決此部份不當，求予廢棄改判，為無理
    由，應予駁回。兩造其餘攻防於判決結果不生影響，無再逐
    一論述，附此敘明。
七、據上論結，本件上訴為無理由，依民事訴訟法第449 條第1
    項、第78條，判決如主文。
中    華    民    國   100    年    1     月    19    日
                               民事第六庭
                                審判長法官  許明進
                                法      官  蘇姿月
                                法      官  徐文祥
以上正本證明與原本無異。
如對本判決上訴，須於判決送達後20日內向本院提出上訴狀，其
未表明上訴理由者，應於上訴後20日內向本院提出上訴理由書（
均須按他造當事人之人數附繕本）。上訴時應提出委任律師或具
有律師資格之人之委任狀，並依附註條文規定辦理。如委任律師
提起上訴者，應一併繳納上訴審裁判費。
中    華    民    國   100    年    1     月    19    日
                                書  記  官  梁雅華
附註：
民事訴訟法第466 條之1 ：
對於第二審判決上訴，上訴人應委任律師為訴訟代理人，但上訴
人或其法定代理人具有律師資格者，不在此限。
上訴人之配偶、三親等內之血親、二親等內之姻親，或上訴人為
法人、中央或地方機關時，其所屬專任人員具有律師資格並經法
院認適當者，亦得為第三審訴訟代理人。
第1 項但書及第2 項情形，應於提起上訴或委任時釋明之。